最高法院刑事判決　　　　　　九十四年度台上字第五七九四號
　　上　訴　人　甲○○
　　　　　　　　　　　　巷15.
　　選任辯護人　李秋瑩律師
上列上訴人因公共危險等罪案件，不服台灣高等法院台中分院中
華民國九十一年十一月二十日第二審判決（九十一年度上訴字第
四七八號，起訴案號：台灣台中地方法院檢察署八十九年度偵字
第五五一七號），提起上訴，本院判決如下：
    主  文
原判決關於放火燒燬現供人使用之住宅未遂部分撤銷，發回台灣
高等法院台中分院。
其他上訴駁回。
    理  由
一發回部分（即放火燒燬現供人使用之住宅未遂部分）：
本件原判決認定上訴人甲○○已婚並育有一子，民國八十七年起
，與未婚之呂雅伶交往。因呂雅伶家人嗣後得知上訴人係有配偶
之人，反對呂雅伶與其繼續交往，呂雅伶因此有意與上訴人分手
，遭上訴人反對，二人經多次談判未果，呂雅伶仍執意分手，上
訴人竟起放火燒燬台中縣神岡鄉○○村○○路二二０之二二號即
現有呂雅伶與其家人居住之住宅之犯意，於八十八年九月二十四
日凌晨一時許，將其預以不詳容器所盛裝之汽油，攜至呂雅伶上
開住宅後面，先後潑灑在上址呂雅伶之房間牆壁與窗戶、及呂雅
伶之二嫂李紫菱所使用另間琴房之窗戶，後再引火點燃報紙，而
引燃潑灑在呂雅伶房間牆壁與窗戶上之汽油，致火勢延燒至呂雅
伶之房間內，除燒燬上開房間之窗戶之外，並燒燬房間內之電視
機、冷氣機、及衣櫃等物（上開毀損部分未經告訴）。惟上訴人
尚未及點火引燃潑灑在李紫菱所使用琴房窗戶上之汽油之時，即
為當時尚未睡覺之李紫菱聞到汽油味而查覺。李紫菱乃喚醒家人
，並由廚房後門走至屋後庭院查看，上訴人因擔心其從上開住宅
兩側跑往前面逃離現場時，會遭呂雅伶之家人迎面撞見而被圍捕
，已攀爬上呂宅之屋頂，再從呂宅前面屋頂爬下，自呂宅前院翻
越矮牆逃離現場。其尚在呂宅屋頂時，仍被李紫菱看見。嗣在跑
離呂宅前院之時，亦被呂雅伶之母呂廖美惠看見背影。因呂雅伶
之家人合力滅火，上開房屋始未被燒燬等情。因而維持第一審關
於論處上訴人放火燒燬現供人使用之住宅未遂罪刑部分之判決，
駁回上訴人此部分在第二審之上訴，固非無見。
惟查：(一)、科刑判決所認定之事實，與所採用之證據不相適合者
，即屬證據上之理由矛盾。原判決理由二、(二)之(1)說明採證人李
紫菱於第一審之陳述，為認定縱火者（指上訴人）係在引火點燃
報紙，而引燃潑灑在呂雅伶房間牆壁與窗戶上之汽油後，在尚未
及點火引燃潑灑在李紫菱所使用琴房窗戶上之汽油之前，因被查
覺恐被圍捕，而攀爬上呂宅之屋頂，再從呂宅前面屋頂爬下，自
呂宅前院翻越矮牆逃離現場等情之依據，即認定上訴人係被發覺
後，始爬上屋頂逃離。然依證人李紫菱於第一審證稱：「當晚我
在房間看電視，一點多時我聽到我的琴房外面有人在潑水的聲音
接著呂雅伶的房間也聽到有人潑水的聲音接著就聞到汽油味，我
感覺不對勁又聽到屋頂有腳步聲就叫全家人起來，我大伯看到呂
雅伶房間外有火花，他以為房外著火了全家人就往外跑，我也有
跑出去我在經過琴房時就發現琴房地上有汽油，而在我出去後我
就特別注意屋頂看見有人站在屋頂上我就大叫，我婆婆有看見一
個人從屋頂往下跳並迅速逃離現場，而我看見屋頂上之人就是甲
○○」（第一審卷第六五頁）；於原審證稱：「我知道屋頂有人
，是因為屋頂有聲音才知道屋頂有人。我並不知道他（指上訴人
）為何會跑上屋頂」、「（問：發現被告甲○○在屋頂，是他在
被人發覺後爬上去屋頂或是之前就在屋頂了？）我發覺時，他就
在屋頂了」（原審卷第六０頁）等語，即指證人李紫菱發覺屋外
有異時，上訴人已在屋頂上等情。有認定之事實與採用之證據不
相適合之矛盾。(二)、有罪之判決書，對被告有利之證據不採納者
，應說明其理由，為刑事訴訟法第三百十條第二款所明定。故有
罪判決書對於被告有利之證據，如不加採納，必須說明其不予採
納之理由，否則即難謂無判決不備理由之違誤。是事實審法院應
於審判期日就被告否認犯罪所提出之有利證據及辯解，依法予以
調查，而於有罪判決理由內詳加論列，否則率行判決，即屬於法
有違。證人李紫菱、呂廖美惠歷次陳述中，始終未提及縱火者脫
逃時，雙手提有物品，而現場亦迄未查獲任何裝盛汽油之容器，
上訴人又始終否認有放火之情事，於原審辯稱若係伊去放火，為
何現場沒有留下裝汽油之容器，且被害人住宅係鐵皮屋，茍有人
由屋頂逃脫，何以鐵皮屋頂無凹陷之跡象，足見證人之陳述不實
，不得採為其論罪之依據（原審卷第一四九頁）等語。實情如何
？原審未予究明論述，遽為上訴人不利之判決，亦有可議。上訴
意旨指摘原判決不當，尚非全無理由，應認原判決關於放火部分
有撤銷發回更審之原因。
二駁回部分（即恐嚇危害安全部分）：
按刑事訴訟法第三百七十六條所列各罪之案件，經第二審判決者
，不得上訴於第三審法院，法有明文。本件原判決維持第一審論
處上訴人以加害生命、身體、財產之事，恐嚇他人致生危害於安
全罪刑部分之判決，駁回上訴人關於此部分在第二審之上訴。查
此部分係犯刑法第三百零五條之罪，屬刑事訴訟法第三百七十六
條第一款之案件，依上開說明，既經第二審判決，自不得上訴於
第三審法院。上訴人猶對此部分提起上訴，顯為法所不許，應予
駁回。
據上論結，應依刑事訴訟法第三百九十七條、第四百零一條、第
三百九十五條前段，判決如主文。
中　　華　　民　　國　九十四　年　　十　　月　 二十 　日
                      最高法院刑事第十庭
                          審判長法官  陳　正　庸
                                法官  賴　忠　星
                                法官  王　居　財
                                法官  林　開　任
                                法官  林　立　華
      本件正本證明與原本無異
                                      書  記  官
中　　華　　民　　國　九十四　年　　十　　月　二十八　日
                                                      Ｃ
